臺灣臺中地方法院民事判決
                               110年度家繼訴字第44號
原      告  張李淑  

訴訟代理人  楊永成律師
            戴君豪律師   
            張美智  
被      告  張賢吉  
訴訟代理人  林易佑律師              
上列當事人間請求返還遺產事件，經臺灣新竹地方法院移轉管轄
而來（109 年度家繼訴字第61號裁定），本院於民國110 年8 月
25日言詞辯論終結，判決如下：
    主    文
原告之訴及假執行之聲請均駁回。
訴訟費用由原告負擔。
    事實及理由
一、原告起訴主張略以：台北市○○○路○段000 巷0 弄0 號1 至3 
    樓房屋（下稱系爭房屋）為原告所有，自民國94年1 月1 日
    至98年7 月之租金共計新台幣（下同）781 萬元（142,000
    元×55月）係原告之財產，惟皆由原告之配偶張德治領取，
    此屬於張德治應返還給原告之債務，並已由張德治之子女即
    被告、張美智、張美惠、張青雲於100 年12月1 日（張德治
    死亡日）依法平均繼承；另原告曾匯款共計100 萬元（分別
    為99年2 月9 日30萬元、99年2月12日20萬元、99年9 月2 
    日50萬元）至張德治帳戶內，此則為張德治之借款債務，並
    已由被告及張美智、張美惠、張青雲於100 年12月1 日（張
    德治死亡日）依法平均繼承。準此，被告應給付原告220 萬
    2500元（《781 萬元＋100 萬元》÷4 ）。故依不當得利、借貸
    契約及繼承法律關係提起本件訴訟。並聲明：被告應給付原
    告220 萬2500元及自100 年12月1 日起至清償日止按年息百
    分之五計算之利息。原告願供擔保請准宣告假執行。
二、被告則以：否認張德治有收取781 萬元租金，也否認原告匯
    款之100 萬元為借款關係，原告自應就此負舉證責任。被繼
    承人張德治分割遺產案件，業經臺灣臺中地方法院以106 年
    度重家訴字第12號判決分割遺產確定在案，有關張德治之遺
    產範圍業經該判決認定，查無原告所稱被繼承人張德治對伊
    之任何負債，原告空言主張被繼承人張德治對伊尚有上開金
    錢債務存在，不足為憑。況且，依據原告所辦理被繼承人張
    德治之繼承事宜，其向國稅局所申報之遺產明細，並無被繼
    承人張德治對外之負債或欠款，足證原告誆稱被繼承人張德
    治對伊尚有上開債務，核無足取。其次，被繼承人張德治之
    繼承人共有原告、被告及張美智、張美惠、張青雲共5 人，
    原告起訴稱四分之一，亦有違誤。原告請求殊無道理，請求
    迅賜判決等語。並聲明：原告之訴駁回。如受不利判決，願
    供擔保請准免為假執行。
三、本院之判斷：
  ㈠按當事人主張有利於己之事實者，就其事實有舉證之責任，
    民事訴訟法第277 條前段定有明文。次按，民事訴訟如係由
    原告主張權利者，應先由原告負舉證之責，若原告先不能舉
    證，以證實自己主張之事實為真實，則被告就其抗辯事實即
    令不能舉證，或其所舉證據尚有疵累，亦應駁回原告之請求
    。原告起訴主張訴外人張德治領取租金781 萬元為不當得利
    ，受有100 萬元匯款為原告所借貸，均據被告否認，自應由
    原告就不當得利、借貸法律關係負舉證責任。原告所提之房
    屋租賃契約書、支票領取證明書、張德治存摺資料（以上在
    新竹地院卷宗第10至26頁）、張德治除戶資料、遺產稅申報
    資料、繼承系統表、張賢吉、張美智、張青雲、張美惠之戶
    籍謄本（新竹地院卷宗第10至26頁）、土地所有權狀（本院
    卷第41頁）、第一銀行豐原分行帳戶96年2 月至98年7 月間
    存摺交易明細（本院卷第51至76頁），至多僅能證明訴外人
    張德治曾受有若干租金及帳戶內曾受有100 萬元匯款而已，
    而不能證明受有若干租金即屬無法律上原因、上開100 萬元
    即屬於借款之交付甚明。何況，原告主張其為系爭房屋所有
    權人，則其租金收入要如何交付、兌現，乃其個人所決定，
    倘若張德治受有若干租金為無法律上原因，原告豈會於前案
    （106 年度重家訴字第12號）時不加以主張，綜上原告既不
    能舉證以實其說，其主張難認可採。
  ㈡另按繼承人有數人時，在分割遺產前，各繼承人對於遺產全
    部為公同共有，亦為民法第1151條所明定。而各公同共有人
    之權利，及於公同共有物之全部，並無所謂應有部分之存在
    ，又公同共有物之處分及其他權利之行使，除公同關係所由
    規定之法律或契約另有規定外，應得公同共有人全體之同意
    ，同法第827 條第2 項、第828 條第2 項分別定有明文，且
    上述規定，依同法第831 條規定，於公同共有債權準用之。
    故遺產未分割前，為全體繼承人公同共有，非經全體繼承人
    同意，繼承人之一不得任意處分。故訴請返還尚未經分割之
    遺產，自應以全體繼承人為被告，其被告當事人方屬適格；
    又公同共有關係對於共同共有人全體為必須合一確定，故除
    依法律或契約另有規定得由公同共有人中之一人代表全體，
    或有管理權者外，應由全體起訴或應訴，是因公同共有關係
    所負之債務涉訟，其訴訟標的對於各公同共有人間均須合一
    確定，屬於固有必要共同訴訟，亦應以全體公同共有人為被
    告，其被告當事人適格始無欠缺。而此項當事人適格之欠缺
    ，縱令可以補正，參照民事訴訟法第49條之規定，法院未定
    期命其補正，亦不得指為違法，亦據司法院院字第2351號解
    釋，及最高法院29年渝抗字第347 號判例及80年度台上字第
    2378號判決意旨可資參照。經查，依原告所主張之被繼承人
    張德治對伊之債務，理應為全體繼承人公同共有，則遺產之
    公同共有人全體就該遺產所負返還不當得利、借款之義務，
    自屬因公同共有關係所生之債務，依首揭說明應屬必要共同
    訴訟。是原告僅訴請被告一人返還，揆諸前揭規定及說明，
    被告當事人適格顯有欠缺。
  ㈢綜上，原告依不當得利、借貸契約及繼承法律關係提起本件
    訴訟，並聲明：被告應給付原告220 萬2500元及自100 年12
    月1 日起至清償日止按年息百分之五計算之利息。原告願供
    擔保請准宣告假執行，為無理由，應予駁回，其假執行聲請
    亦失所附麗，應併予駁回。
四、本件判決之基礎已臻明確，兩造其餘攻擊防禦方法及主張舉
    證，於判決結果不生影響，無一一審究之必要，附此敘明。
五、據上論結：依家事事件法第51條、民事訴訟法第78條，判決
    如主文。
中　　華　　民　　國　110 　　年　　9 　　月　　22　　日
                  家事法庭   法  官  顏銀秋
以上為正本係照原本作成。
如對本判決上訴，須於判決送達後20日內向本院提出上訴書狀（
須附繕本）。
如委任律師提起上訴者，應一併繳納上訴審裁判費。
中　　華　　民　　國　110 　　年　　9 　　月　　22　　日
                             書記官  王綉玟